臺灣高雄地方法院刑事判決　　　　　　　96年度訴字第2706號
公　訴　人　臺灣高雄地方法院檢察署檢察官
被　　　告　乙○○
　　　　　　　　　　（現在臺灣高雄第二監獄執行中）
上列被告因違反毒品危害防制條例案件，經檢察官提起公訴及移
送併案審理（96年度毒偵字第2405號、第3033號），本院改依簡
式審判程序審理，判決如下：
    主  文
乙○○施用第一級毒品，累犯，處有期徒刑壹年貳月，減為有期
徒刑柒月，扣案之第一級毒品海洛因壹包（檢驗前淨重零點零陸
壹公克、檢驗後淨重零點零零公克）沒收銷燬之，扣案之第一
級毒品海洛因之包裝袋壹個、電子磅秤壹臺、空夾鏈袋壹包、塑
膠鏟管支沒收之。
    事  實
一、乙○○前於民國89年間，因違反毒品危害防制條例案件，經
    本院以89年度訴字第2336號判處有期徒刑8 月，緩刑3 年確
    定；嗣又於90年間，因違反毒品危害防制條例案件，經本院
    以90年度易字第4209號判處有期徒刑3 月確定，並撤銷上開
    緩刑之宣告，合併執行而於91年2 月8 日入監執行，並於91
    年12月31日縮期滿，翌日因縮短刑期執畢出監；復於94年間
    ，因違反毒品危害防制條例案件，經本院以94年易字第1042
    號判決判處有期徒刑6 月確定，嗣於94年9 月29日易科罰金
    執行完畢；其又於90年間，因施用毒品案件，經依本院90年
    度毒聲字第3152號裁定送勒戒處所觀察、勒戒後，因有繼續
    施用毒品之傾向，再依本院90年度毒聲字第4209號裁定令入
    戒治處所施以強制戒治1 年。後因送戒治所強制戒治，已屆
    滿3 月，其成效經評定為合格，無繼續戒治之必要，經依本
    院91年毒聲字第369 號裁定停止戒治，所餘戒治期間，付保
    護管束，而於91年2 月8 日因續徒刑出監，強制戒治期間於
    91年7 月9 日屆滿未經撤銷，視為執行完畢，詎其於前開強
    制戒治執行完畢釋放後5 年內仍不知悔悟，竟基於反覆持續
    施用第一級毒品海洛因之單一行為決意，自95年12月間某日
    起至96年2 月15日上午10時許止，在其位於臺南縣歸仁鄉○
    ○村○○路○段558 號3 樓居所，以將第一級毒品海洛因摻
    入香煙點火吸食方式，施用第一級毒品海洛因多次。嗣於96
    年2 月15日下午6 時許，在高雄縣岡山鎮○○○路79之5 號
    前，因另案通緝為警逮捕，並在其所駕駛之車牌號碼P6-172
    3 號自用小客車內扣得第一級毒品海洛因1 包（檢驗前淨重
    0.061 公克、檢驗後淨重0.030 公克）、電子磅秤1 臺、空
    夾鏈袋1 包、塑膠剷管3 支。經採集乙○○尿液送驗結果，
    呈嗎啡陽性反應，始悉上情。
二、案經內政部警政署高雄港務警察局移請臺灣高雄地方法院檢
    察署檢察官偵查起訴。
    理  由
壹、程序部分：
一、本案被告乙○○所犯係死刑、無期徒刑、最輕本刑為3 年以
    上有期徒刑以外之罪，其於準備程序就前揭被訴事實為有罪
    之陳述，經受命法官告知簡式審判程序之旨，並聽取其與公
    訴人之意見後，本院認無不得或不宜改依簡式審判程序進行
    之情事，依刑事訴訟法第273 條之1 第項、第284 條之1 規
    定，裁定本案由受命法官獨任進行簡式審判程序，合先敘明
    。
二、查被告前於90年間，因施用毒品案件，經依本院90年度毒聲
    字第3152號裁定送勒戒處所觀察、勒戒後，因有繼續施用毒
    品之傾向，再依本院90年度毒聲字第4209號裁定令入戒治處
    所施以強制戒治1 年。後因送戒治所強制戒治，已屆滿3 月
    ，其成效經評定為合格，無繼續戒治之必要，經依本院91年
    毒聲字第369 號裁定停止戒治，所餘戒治期間，付保護管束
    ，而於91年2 月8 日因續徒刑出監，強制戒治期間於91 年7
    月9 日屆滿未經撤銷，此有臺灣高等法院被告前案紀錄表1
    份在卷可稽，是被告前曾因施用毒品案件，於前揭觀察、勒
    戒、強制戒治執行完畢釋放後5 年內，再犯本案施用毒品罪
    ，業已符合93年1 月9 日施行後之毒品危害防制條例第23條
    第2 項規定「於強制戒治執行完畢釋放後，五年內再犯施用
    毒品之罪」之起訴要件，依法應予追訴論科。
貳、實體部分：
一、上開犯罪事實，業據被告於警詢及本院審理時供認不諱，且
    其經警採集之尿液，經送請高雄市立凱旋醫院檢驗結果，亦
    呈海洛因陽性反應乙情，亦有該院濫用藥物尿液檢驗報告、
    高雄港務警察局刑事課偵辦毒品危害防制條例嫌疑尿液採證
    代碼對照表各1 紙在卷可資佐證。此外，並有搜索、扣押筆
    錄、扣押物品目錄表1 份在卷可查，另扣有白粉1 包、電子
    磅秤1 臺、空夾鏈袋1 包、塑膠鏟管3 支可資佐證。另扣案
    之白粉1 包，經送請高雄市立凱旋醫院檢驗結果，呈第一級
    毒品海洛因陽性反應，檢驗前淨重0.061 公克、檢驗後淨重
    0.030 公克，此有該院濫用藥物成品檢驗鑑定書1 紙在卷可
    參，足徵被告任意性之自白與事實相符，應堪採信。本案事
    證已臻明確，被告犯行，堪以認定，應依法論科。
二、按海洛因屬毒品危害防制條例第2 條第2 項第1 款所定之第
    一級毒品，不得非法持有、施用，是核被告所為，係犯毒品
    危害防制條例第10條第1 項之施用第一級毒品罪。被告持有
    第一級毒品海洛因進而施用，其持有海洛因之低度行為，應
    為施用之高度行為所吸收，不另論罪。又按刑事法若干犯罪
    行為態樣，本質上原具有反覆、延續實行之特徵，立法時既
    予特別歸類，定為犯罪構成要件之行為要素，則行為人基於
    概括之犯意，在密切接近之一定時、地持續實行之複次行為
    ，倘依社會通念，於客觀上認為符合一個反覆、延續性之行
    為觀念者，於刑法評價上，即應僅成立一罪。學理上所稱「
    集合犯」之職業性、營業性或收集性等具有重複特質之犯罪
    均屬之，例如經營、從事業務、收集、販賣、製造、散布等
    行為概念者是（最高法院95年度臺上字第1079號判決意旨參
    照）。查立法者針對特定刑罰規範之構成要件，即本質上具
    有反覆性者，倘行為人基於概括之犯意，在密切接近之一定
    時間及空間內反覆從事，已預設其本身係持續實行之複次行
    為，具備反覆、延續之行為特徵，故將之總括或擬制成一個
    構成要件之「集合犯」行為，因刑法評價上為構成要件之行
    為單數，應僅成立一罪。次查毒品具有成癮性、濫用性，立
    法實務首重以刑事處遇方式戒斷行為人毒癮，若無法收其實
    效，始依法追訴處罰。故施用毒品本身具備反覆、延續之行
    為特徵，持續多次施用毒品始為此類犯罪之典型或常態，於
    刑法評價上，施用毒品應僅成立集合犯一罪。有關行為人多
    次施用毒品之犯罪，實務前均依修正前刑法第56條連續犯之
    規定論以一罪，並加重其刑，惟因上開連續犯規定業經修正
    刪除，並自95年7 月1 日施行，其中修正理由說明四並載明
    「至連續犯之規定廢除後，對於部分習慣犯，例如竊盜、吸
    毒等犯罪，是否會因適用數罪併罰而使刑罰過重產生不合理
    之現象一節，在實務運用上應可參考德、日等國之經驗，委
    由學界及實務以補充解釋之方式，發展接續犯之概念，對於
    合乎接續犯或包括的一罪之情形，認為構成單一之犯罪，以
    限縮數罪併罰之範圍，用以解決上述問題」等語。本院基於
    前述施用毒品構成要件之反覆實行特徵，藉此刑法修正刪除
    連續犯規定之契機，重新思考行為之概念及刑罰之目的，認
    違反毒品危害防制條例案件之行為人受制於毒品之成癮性，
    其行為本身即具有反覆實施之特性而屬於病患性行為。倘經
    觀察、勒戒或強制戒治仍無法戒除毒癮，始以刑罰方式，藉
    由自由刑之裁處施以處罰。然刑罰係具有目的性之法律制裁
    手段，兼具報應、威嚇與教化等目的。行為人如受制於行為
    本身反覆實施之特性，基於反覆實行之犯意，在密切接近之
    一定時、地，持續實行單次或複次之施用毒品行為，應無反
    覆評價其行為而重覆處罰之必要。本案被告於本院審理時，
    業已供承其自95年12月某日起至96年2 月15日上午10時許止
    ，有施用第一級毒品海洛因之犯行，且其於偵訊時亦稱：其
    自90年間起開始施用毒品，陸陸續續在施用，一直無法戒毒
    等語明確（見96年2 月16日偵訊筆錄），佐以被告有如前述
    之毒品前科，且又於95年間，因違反毒品危害防制條例，經
    本院以95年度訴字第1063號判處應執行有期徒刑1 年6 月確
    定，此有臺灣高等法院被告前案紀錄表1 份在卷可查。其明
    知海洛因屬毒品危害防制條例列管之第一級毒品，仍無法克
    制自己，無視於警方之查緝，於密切接近之時、地，施用第
    一級毒品海洛因多次，顯見其確已施用毒品成癮，已產生施
    用毒品之依賴性，顯係出於反覆、延續施用海洛因之單一行
    為決意至明，在行為概念上，其多次施用海洛因之行為，應
    評價認係包括一罪之集合犯，較符合社會通念及刑法學理，
    附此敘明。至檢察官移送併案審理部分（96年度毒偵字第30
    33號），與已起訴論罪科刑部分，為同一事實，本院自得一
    併審究，併此敘明。又被告前於89年間，因違反毒品危害防
    制條例案件，經本院以89年度訴字第2336號判處有期徒刑8
    月，緩刑3 年確定；嗣又於90年間，因違反毒品危害防制條
    例案件，經本院以90年度易字第4209號判處有期徒刑3 月確
    定，並撤銷上開緩刑之宣告，合併執行而於91年2 月8 日入
    監執行，並於91年12月31日縮期滿，翌日因縮短刑期執畢出
    監，復於94年間，因違反毒品危害防制條例案件，經本院以
    94年易字第1042號判決判處有期徒刑6 月確定，嗣於94年9
    月29日易科罰金執行完畢，此有臺灣高等法院被告前案紀錄
    表1 份在卷可參，其於有期徒刑執行完畢後5 年內，再犯本
    案有期徒刑以上之罪，為累犯，應依刑法第47條第1 項規定
    加重其刑。爰審酌被告施用毒品足以戕害身心健康，滋生其
    他犯罪，惡化社會治安，其經觀察、勒戒、強制戒治後，仍
    再度施用毒品，顯見其戒毒之意志不堅，自制力不佳，應有
    入監矯治之必要，惟念及被告施用毒品，戕害己身，本質上
    屬於病患性行為，且其犯後已坦承犯行，態度尚可等一切情
    狀，量處如主文所示之宣告刑。又其犯罪時間在中華民國96
    年4 月24日以前，合於中華民國96年罪犯減刑條例所定減刑
    條件，爰減為如主文所示之刑。
六、扣案之海洛因1 包（檢驗前淨重0.061 公克，檢驗後淨重0.
    030 公克）為查獲之第一級毒品，已如前述，應依毒品危害
    防制條例第18條第1 項前段規定，併予宣告沒收銷燬之。至
    因鑑驗耗盡之海洛因既已滅失，自無庸再為沒收銷燬之諭知
    。另扣案之包裝袋1 個，為被告所有且供盛裝上開海洛因用
    之物；電子磅秤1 臺、空夾鏈袋1 包、塑膠剷管3 支，均為
    被告所有且供施用第一級毒品海洛因所用之物，此據被告供
    承在卷，爰依刑法第38條第1 項第2 款規定，宣告沒收。
據上論斷，應依刑事訴訟法第273 條之1 第1 項、第284 條之1
、第299 條第1 項前段，毒品危害防制條例第10條第1 項、第18
條第1 項前段，刑法第11條、第47條第1 項、第38條第1 項第2
款，中華民國96年罪犯減刑條例第2 條第1 項第3 款、第7 條，
判決如主文。
本案經檢察官甲○○到庭執行職務。
中　　華　　民　　國　　96　　年　　 7　　月　　30　　日
                  刑事第九庭    法　官  謝梨敏
以上正本證明與原本無異。
如不服本判決，應於判決送達後10日內，向本院提出上訴狀。
                                書記官  林志衡
中　　華　　民　　國　　96　　年　　 7　　月　　30　　日
附錄本判決論罪之法條：
毒品危害防制條例第10條
施用第1級毒品者，處6月以上5年以下有期徒刑。
施用第2級毒品者，處3年以下有期徒刑。
